【裁判字號】    89,交上訴,48
【裁判日期】    890523
【裁判案由】    業務過失致死
【裁判全文】
臺灣高等法院高雄分院刑事判決                    八十九年度交上訴字第四八號
    上訴人  台灣高雄地方法院檢察署檢察官
    上訴人
    即被告  甲○○
右上訴人等因業務過失致死案件，不服臺灣屏東地方法院八十九年度交訴字第三八號
中華民國八十九年五月二十三日第一審判決（起訴案號：臺灣屏東地方法院檢察署八
十九年度偵字第七三五號），提起上訴，本院判決如左：
      主  文
原判決撤銷。
甲○○從事業務之人，因業務上之過失致人於死，處有期徒刑捌月，緩刑參年。
      事  實
一、甲○○係上慶、韋慶公司之司機兼送貨員，係從事駕駛業務之人並持有大貨車之
    駕照，於民國（下同）八十八年十二月十五日下午五時五十分許，駕駛車牌號碼
    ＶＯ四七六０號自小貨車，沿屏東縣新埤鄉○○村○○路南向北行駛，途經該路
    一六九號前有閃光黃燈之交岔路口時，本應按當地最高速限四十公里以下之速度
    行駛並減速慢行，且應注意車前狀況，隨時採取必要之安全措施，詎其能注意竟
    疏未注意及此，反以時速五十公里之速度高速前駛並疏未注意車前狀況，適有邱
    瑞山酒醉騎乘腳踏車沿新建路東向西行駛，至該有閃光紅燈之交岔路口亦疏未停
    車再開，讓幹道車先行，兩車因而擦撞，致邱某人車倒地，頭部因而受傷，經送
    醫後，終因頭部外傷並顱內出血不治死亡。甲○○於肇事後並主動向屏東縣警察
    局潮州分局新埤分駐所報案自首接受裁判。
    理  由
一、訊據上訴人即被告甲○○對其於右揭時地發生車禍，並撞擊被害人邱瑞山死亡之
    事實供承不諱，然辯稱：伊當時車速只有三十公里云云，惟查：（一）雖依卷附
    道路交通事故調查報告表所附現場圖之記載，被告自小貨車之煞車痕雖僅有四點
    二公尺長，然煞車距離僅行車速度之參考，並非認定行車速度唯一之依據。而本
    件被告於案發當初警訊及偵查中均供稱其時速為五十公里等語（見偵卷第二頁背
    面、第十三頁正面），甚為明確，且二次供述完全一致，又無矛盾之處，顯然其
    已看清楚速度碼表；嗣被告翻異前供，改稱伊當時時速三十公里，伊先前供稱當
    時時速係五十公里，係憑直覺云云，係卸責之詞，尚難採信，其超速行車應可認
    定。（二）依卷附道路交通事故調查報告表附現場圖及照片觀之，本件撞擊地點
    （以被告行駛方位為準）係在道路中心線稍偏左，足見被害人之腳踏車已橫越馬
    路過半始遭撞擊，以腳踏車之速度而言，應不可能突然衝至路中央，被告早在被
    害人橫越馬路之初即應注意及之而竟未能注意，其有疏於注意車前狀況亦堪認定
    。（三）本件經送鑑定結果，認為被告甲○○駕駛小貨車超速行駛為肇事次因（
    被害人邱瑞山騎腳踏車支線未讓幹線道車先行為肇事主因）一節，有台灣省高屏
    區車輛行車事故鑑定委員會高屏澎鑑字第八九○○八一號鑑定意見書一紙附卷可
    參。此外，復有道路交通事故調查報告表附現場圖在卷可稽，且被害人係因本件
    車禍致頭部外傷並顱內出血死亡，業經臺灣屏東地方法院檢察官督同法醫師相驗
    明確，製有相驗屍體證明書、驗斷書及勘驗筆錄在卷足憑。
二、按駕駛人駕駛汽車行車速度標誌之規定，並應注意車前狀況，並隨時採取必要之
    安全措施，道路安全規則第九十三條第一項前段、第九十四條第三項定有明文，
    而閃光黃燈表示「警告」，車輛應減速接近，注意安全，小心通過，道路交通標
    誌標線號誌設置規則亦有規定，被告於右揭時地駕車本應注意上揭規定，且依當
    時情形，又無其他不能注意之情事，竟疏未注意減速並警戒車前人車動態，採取
    適當之安全措施，致肇車禍使被害人因之受創死亡，其有過失，甚為明顯。而被
    害人因本件車禍死亡，與被告之過失行為間，並有相當因果關係。事證明確，被
    告過失致人於死之犯行洵堪認定。
三、本件被告係上慶、韋慶公司之司機兼送貨員，此分據其於警偵訊中供明在卷，其
    為從事業務之人，因駕車肇事致人於死，核其所為，係犯刑法第二百七十六條第
    二項之業務過失致人於死罪。公訴人認其所為係犯同法條第一項之過失致死罪，
    起訴法條容有未洽，應予變更。又被告於犯罪後主動自首接受裁判之事實，業經
    證人即警員劉喜上於本院調查時證述屬實，並有道路交通事故調查報告表報案人
    欄記載可憑，應依刑法第六十二條規定減輕其刑。
四、原審論處被告罪刑，固非無見。惟查，被告於閃光黃燈之交岔路口超速駕車，又
    未注意車前狀況，因而致被害人於死，原審僅量處拘役五十日，尚嫌未臻妥適，
    被告上訴意旨指摘原審認定被告過失情節與事實不符，雖不足取，但檢察官上訴
    意旨認原審量刑過輕而指摘原判決不當，則為有理由，應將原判決撤銷改判。爰
    審酌被告過失之程度，所生之危害，及其犯罪後之態度等一切情狀，量處如主文
    第二項所示之刑。查被告未曾受有期徒刑以上刑之宣告，此有本院被告全國前案
    紀錄表在卷可憑，並經被告供明在卷，其因疏於注意致犯本案，經此偵審教訓當
    知警惕而無再犯之虞，而本件車禍之發生，被害人與有過失，且查被告於本院審
    理期間已與被害人之家屬達成民事上和解（由被告賠償新台幣一百八十萬元），
    被告並已全部給付完畢，有和解書及被害人所具陳情狀在卷可憑，被害人之家屬
    於上開陳情狀亦表明不願深究，本院斟酌上開各情，認對被告所宣告之刑以暫不
    執行為適當，爰依法宣告緩刑三年，以勵自新。
據上論結，應依刑事訴訟法第三百六十九條第一項前段、第三百六十四條、第二百九
十九條第一項前段、第三百條，刑法第二百七十六條第二項、第六十二條、第七十四
條第一款，罰金罰鍰提高標準條例第一條前段，判決如主文。
本案經檢察官郭振昌到庭執行職務。
中    華    民    國     八十九     年       十       月     十一       日
                              臺灣高等法院高雄分院刑事第二庭
                                  審判長法官  莊秋桃
                                        法官  曾玉英
                                        法官  邱永貴
右正本證明與原本無異。
如不服本判決，應於判決送達後十日內向本院提出上訴狀，其未述理由者並應於提
出上訴狀後十日內向本院補提理由書（應附繕本)。
                                      書記官  周能智
中    華    民    國     八十九     年       十       月     十三       日
附錄：本判決論罪科刑法條：
刑法第二百七十六條第二項：
從事業務之人，因業務上之過失犯前項之罪者，處五年以下有期徒刑或拘役，得併科
三千元以下罰金。
                                                                        Ｋ


司法院資訊處製作；財團法人民間司法改革基金會備份。
